臺灣高等法院臺南分院刑事判決　　　　 96年度上訴字第352號
上　訴　人
即　被　告　丁○○
　　　　　　　　　　現另案於臺灣臺南監獄臺南分監執行中
　　　　　　戊○○
　　　　　　　　　　現另案於臺灣臺南監獄臺南分監執行中
上二人共同
指定辯護人　本院公設辯護人癸○○
上列上訴人因強盜等案件，不服臺灣臺南地方法院95年度訴字第
1785號中華民國96年2月13日第一審判決（起訴案號：臺灣臺南
地方法院檢察署95年度偵字第15744號、第16297號、第17220號
、第17223號），提起上訴，本院判決如下：
    主  文
原判決關於丁○○、戊○○加重強盜罪，及其定應執行刑部分，
均撤銷。
丁○○共同意圖為自己不法之所有，攜帶兇器，而搶奪他人之動
產，累犯，處有期徒刑年陸月。
戊○○共同意圖為自己不法之所有，攜帶兇器，而搶奪他人之動
產，處有期徒刑年；又意圖為自己不法之所有，攜帶兇器，以
強暴至使不能抗拒，而取他人之物，處有期徒刑柒年陸月；又意
圖為自己不法之所有，攜帶兇器，以強暴至使不能抗拒，而取他
人之物，處有期徒刑柒年貳月；又共同意圖為自己不法之所有，
攜帶兇器，以強暴至使不能抗拒，而取他人之物，處有期徒刑柒
年陸月；應執行有期徒刑拾伍年。
    事  實
一、丁○○於89年間因違反懲治盜匪條例，經臺灣臺南地方法院
    判處有期徒刑4年確定，原自89年10月6日起執行，於91年11
    月15日假釋出獄，嗣因再犯有期徒刑以上之罪，被撤銷假釋
    ，再於93年5月14日起執行殘刑1年5月28日，於94年10月17
    日執行完畢，
二、戊○○與丁○○共同基於意圖為自己不法所有之犯意聯絡，
    於95年10月7日凌晨2時8分，由戊○○騎乘1部未懸掛車牌機
    車搭載丁○○，一同行經臺南市○○路223號附近時，適遇
    乙○○騎機車搭載庚○○從旁超越，於發現乙○○停車在臺
    南巿灣裡仁和醫院停車場時，戊○○隨即將其機車停在乙○○之機車旁，旋由丁○○持客觀上足以傷害人體可供兇器使
    用之玩具手槍1枝抵住乙○○左腹部，喝令乙○○不要動，
    並迅即趁乙○○、庚○○不及反應之際，猝然搶奪庚○○持
    有之皮包，內有提款卡、信用卡、手機1支及現金新台幣（
    下同）約2500元，得手後戊○○迅速駕車載丁○○離去，嗣
    二人將現金朋分花用完畢並將搶奪所得除OKWAP牌手機（序
    號000000000000000號）以外之物及供犯罪所用之玩具手槍1
    把丟棄。
三、戊○○另有下列之強盜行為：
（一）戊○○意圖為自己不法之所有，於95年9月30日凌晨1時40
      分許，騎乘1部未懸掛車牌機車，攜帶客觀上足供凶器使
      用之西瓜刀1把，行經臺南市○○路與府連東路口「大東
      夜市停車場」外時，因見壬○○、辛○○徒步行走於該處
      ，認有機可乘，即拿出預藏西瓜刀指向壬○○、辛○○，
      喝令其二人交付身上皮包，至使壬○○、辛○○無法抗拒
      ，任由戊○○下手強取其二人身上皮包2只，內有提款卡
      、手機3支及現金約19000元等物，得手後駕車逃逸，嗣後
      並將強盜所得之現金全數花用完畢，並將其餘強盜所得之
      物及供犯罪所用之西瓜刀1把丟棄。
（二）戊○○另意圖為自己不法之所有，於95年10月11日下午1
      時55分許，騎乘未懸掛車牌機車，行經臺南縣歸仁鄉○○○街52巷6號前時，因見石宴瑜獨自步行於該處，認有機
      可趁，即在附近撿拾客觀上可供凶器使用之棍棒1支，待
      石宴瑜走近後即持棍棒加以毆打，至使其無法抗拒後，下
      手強取其身上皮包1只，內有提款卡、信用卡、手機1支及
      現金約1千元等物，得手騎車離去後，將現金花用完畢，
      並將其餘強盜所得之物及供犯罪所用之棍棒丟棄。
（三）戊○○另夥同綽號「阿國」之不詳姓名成年男子，共同基
      於意圖為自己不法所有之犯意聯絡，於95年10月25日凌晨
      零時10分許，由「阿國」攜帶客觀上足供凶器使用之西瓜
      刀1把，並騎乘未懸掛車牌機車1部搭載戊○○，行經臺南
      市○○路與裕英街口附近時，因見該處人車稀少，認有機
      可趁，即由「阿國」騎車自後追趕丙○○、己○○所共乘
      之機車，並喝令其二人停車，惟丙○○、己○○二人不從
      ，戊○○即基於傷害之不確定故意，動手推倒其二人所騎
      機車，致丙○○、己○○因此倒地後，丙○○當場受有兩
      膝挫裂傷之傷害（己○○受傷部分未據告訴）。繼之，「
      阿國」即持上開西瓜刀命其二人交付財物，致使該二人不
      能抗拒而由戊○○下車強取丙○○、己○○皮包各1只，
      內有身分證、健保卡、提款卡、手機3支、數位相機1臺及
      現金2萬餘元等物，得手後騎車加速離去，將現金朋分花
      用完畢後，並將強盜所得除BIRD牌手機以外之物，及供犯
      罪所用之西瓜刀1把，全數丟棄。
四、嗣經警據報後，循線調閱通聯紀錄及現場監視錄影帶查看後
    ，始悉上情，遂分持搜索票前往戊○○位於臺南縣永康市○○○路475巷60弄27號住處及丁○○位於臺南縣歸仁鄉○○○街22號住處二地搜索，並當場在戊○○住處扣得被害人己○○遭強盜BIRD牌手機1支、被害人甲○○遭搶奪之BENTEN
    牌手機1支（戊○○所涉此之搶奪罪部分，已撤回上訴），
    另在丁○○住處扣得庚○○遭搶奪之OKWAP牌手機1支（丁○○另對被害人余瑞微所犯竊盜罪部分，已撤回上訴）。
五、案經臺南市警察局第六分局及臺南縣警察局歸仁分局報告臺
    灣臺南地方法院檢察署檢察官偵查起訴。
    理   由
一、按被告以外之人於審判外之陳述，雖不符刑事訴訟法第159
    條之1至第159條之4之規定，而經當事人於審判程序同意作
    為證據，法院審酌該言詞陳述或書面陳述作成時之情況，認
    為適當者，亦得為證據；刑事訴訟法第159條之5第1項定有
    明文。本案證人即被害人壬○○、辛○○、石宴瑜、庚○○
    、乙○○、己○○、丙○○於警詢及偵查中之證述，雖均係
    被告以外之人於審判外之陳述，惟檢察官、被告及辯護人於
    原審及本院審判程序同意作為證據，且該等供述證據係由職
    司犯罪調查、偵查之警方及檢察官依法定正當程序作成，查
    無出於不自由意志之不法情事，本院審酌上情認屬適當，依
    上開規定，自得為證據。
二、訊據上訴人即被告戊○○、莊崇文對於前開犯罪事實全部坦
    承不諱，核與被害人乙○○、庚○○、壬○○、辛○○、石
    宴瑜、丙○○、己○○指訴情節相符，並有扣案之BIRD牌手
    機1支、被害人丙○○診斷證明書1紙附卷可參，足認被告前
    揭任意性自白與事實相符，堪以憑信。查被告戊○○就事實
    三部分，分別於深夜見落單之被害人（多為女子），或單獨
    或與共犯「阿國」，即持刀械、棍棒強加被害人之身，任何
    人遇此情狀，孤立無援之際，為求保全生命安全，實無力作
    何反抗，而任其予取予求。是被告戊○○此部分犯行，已達
    被害人不能抗拒程度，應可認定。另檢察官認被告戊○○、
    丁○○就事實二部分，係犯加重強盜罪。然被告二人否認有
    此強盜犯行，辯稱：其等拿出玩具手槍只為了要嚇他們，其
    等所為應僅構成搶奪罪等語。按強盜罪之成立，以行為人意
    圖為自己或第三人不法之所有，以強暴、脅迫或他法，至使
    不能抗拒而取他人之物為要件。查被告丁○○固承認持玩具
    手槍抵住被害人乙○○之左腹部，但查證人乙○○於本院結
    證稱：「（戊○○持槍抵住你的左腹部時，有無向你說什麼
    ？）我沒有聽到他說什麼。（戊○○持槍抵住你的左腹部時
    ，另外一個被告丁○○有無說什麼話？）我也沒有聽到他說
    什麼」、「（你之前在警局為何說被告持槍抵住你的腹部，
    並喝令庚○○交出皮包，當時你不敢反抗？）我只有說他持
    槍抵住我的腹部，但我沒有說持槍的人喝令庚○○交出皮包
    ，那話應是庚○○說的」等語（見本院卷第95 -96頁）。又
    證人庚○○於本院結證稱：「在臺南巿灣裡仁和醫院的停車
    場，我們將機車停下來，被告就將機車停在我們機車旁邊，
    戊○○就說皮包給我，但我沒有聽清楚，因為附近有檳榔攤
    ，他不敢說太大聲，第二次他又說皮包給我的時候，就將我
    的皮包搶走了」、（你當時有無看到他們二人持槍抵住乙○○的腹部？）我是沒有看到」等語（見本院卷第97頁）。由
    證人乙○○、庚○○上開證述，可知被告二人之行為尚不合
    加重強盜罪之構成要件，僅合於加重搶奪罪之構成要件，惟
    案發當時係由戊○○騎機車載丁○○，由被告丁○○持玩具
    手槍抵住乙○○左腹部，並趁乙○○、庚○○不及反應之際
    ，搶奪庚○○之皮包，迭據被告二人供明在卷，證人乙○○
    、庚○○於被告二人被查獲後之95年10月26日警詢時均稱「
    因當時二名歹徒行搶過程短暫，沒有看清楚他們面貌，所以
    不敢確定指認」等語（見95年度偵字第15744號卷第28、32
    頁），則該二人證人何以能在本院明確指出係何被告騎機車
    、何被告行搶？而其指明部分復與被告二人供承係由戊○○
    騎乘機車搭載丁○○，戊○○將其機車停在乙○○之機車旁
    ，旋由丁○○持玩具手槍1枝抵住乙○○左腹部，喝令乙○○不要動，並迅即趁乙○○、庚○○不及反應之際，猝然搶
    奪庚○○持有皮包等情相左，此部分應以被告二人所供為正
    確，從而被告二人辯稱該部分係犯搶奪罪，為屬可採，檢察
    官就此之起訴法條即有未洽，惟基本社會事實同一，爰依法
    變更起訴法條。
三、按刑法第321條第1項第3款所謂之兇器，其種類並無限制，
    凡客觀上足對人之生命、身體、安全構成威脅，具有危險性
    之器械均屬之，有最高法院79年臺上字第5253號判例可資參
    照。查被告丁○○、戊○○於行為時共同持玩具手槍，對被
    害人乙○○、庚○○為搶奪犯行；另被告戊○○於強盜犯行
    之行為時或攜帶西瓜刀或棍棒等物；於客觀上均係得持以攻
    擊人身，對被害人之生命、身體、安全構成威脅，具有相當
    危險性之器械，揆諸前揭判例意旨，自屬刑法第321條第1項
    第3款所稱之兇器無訛。核被告丁○○、戊○○就犯罪事實
    二所為，均係犯刑法第326條第1項之加重搶奪罪。被告二人
    間有犯意聯絡及行為分擔，為共同正犯。被告二人此部分犯
    行有二被害人，係一行為而觸犯二罪名，應依刑法第55條想
    像競合關係從一重處斷。另核被告戊○○就犯罪事實三所為
    ，均係犯刑法第330條第1項加重強盜罪。被告戊○○就犯罪
    事實三之（三）加重強盜犯行，與綽號「阿國」之不詳姓名
    成年男子間，有犯意聯絡及行為分擔，為共同正犯。被告戊○○所犯一次共同搶奪罪及二次加重強盜罪、一次共同加重
    強盜罪間，各次犯行，均係臨時起意，可見犯意各別，應予
    分論併罰。另被告戊○○就犯罪事實三之（一）（三）之加
    重強盜犯行，分別有二被害人，即被告戊○○就此二部分之
    犯行，均係一行為而觸犯二罪名，應依刑法第55條想像競合
    關係從一重處斷。查被告丁○○於89年間因違反懲治盜匪條
    例，經臺灣臺南地方法院判處有期徒刑4年確定，原自89年
    10月6日起執行，於91年11月15日假釋出獄，嗣因再犯有期
    徒刑以上之罪，被撤銷假釋，再於93年5月14日起執行殘刑1
    年5月28日，於94年10月17日執行完畢，有臺灣高等法院被
    告前案紀錄表在卷可參，其於5年以內再犯本件有期徒刑以
    上之罪，均為累犯，應各依法加重其刑。另公訴意旨就犯罪
    事實三之（二）被告戊○○持棍棒強盜石宴瑜部分，雖石宴
    瑜因被告戊○○強盜行為受有傷害，惟此部分之傷害亦為強
    盜之當然結果，應不另論究。就犯罪事實三之（三）部分，
    認被告戊○○基於傷害之不確定故意，動手推倒丙○○、己○○所騎乘之機車，致渠等因此倒地後，丙○○受有兩膝挫
    傷之傷害部份，被告與「阿國」此部分之傷害犯行，雖係另
    行起意所為，惟被害人丙○○、己○○未為告訴，而欠缺追
    訴要件，不得另論傷害罪，公訴人認應予分論併罰，容有未
    洽，均併予敘明。
四、原審審理結果，認被告二人罪證明確，因予論罪科刑，固非
    無據。惟查：(一)被告二人就犯罪事實一部分，係共同犯加重
    搶奪罪，原判決未查，認係犯加重強盜罪，為有未當。(二)被
    告二人就犯罪事實二，有二被害人，係一行為而觸犯二罪名
    ，應依刑法第55條想像競合關係從一重處斷。另被告戊○○
    就犯罪事實三之（一）（三）之加重強盜犯行，亦分別有二
    被害人，則被告就此上開部分之犯行，均係一行為而觸犯二
    罪名，應依刑法第55條想像競合關係從一重處斷，原判決漏
    未說明，亦有未洽。(三)按宣告多數有期徒刑者，於各刑中之
    最長期以上，各刑合併之刑期以下，定其刑期。但不得逾30
    年，刑法第51條第5款定有明文。原判決原認被告戊○○犯
    四件加重強盜罪、一件搶奪罪，分別判處7年6月、7年6月、
    7 年4月、8月、7年6月，依上開規定，其定執行刑應在最長
    期7年6月以上，合併刑期30年6月以下，但不得逾30年。查
    被告戊○○之上開所犯四件加重強盜罪，如在連續犯未刪除
    前，而以連續犯論以一罪時，於實務上宣判之刑期多在10年
    至20年間，原判決未考量上情及妥當適用定執行之裁量權，
    逕以最高度刑30年定其執行刑，即非妥適。被告二人上訴主
    張犯罪事實二為搶奪罪為有理由，被告戊○○另主張原判決
    量刑過重，雖不足採，然原判決既有上開可議之處，自屬無
    可維持，應由本院依法將原判決關於被告丁○○、戊○○加
    重強盜罪，及其定應執行刑部分，均撤銷改判，以期適法。
    爰審酌被告二人分別有多項前科，有臺灣高等法院被告前科
    紀錄表在卷可佐，正值青年，不知奮發向上，竟未依正當途
    徑賺取錢財，徒思不勞而獲，竟以不正方法強取他人財物，
    嚴重破壞社會秩序及治安，及對於他人之生命及身體構成嚴
    重威脅，惡性非輕，惟犯後尚能坦承犯行等一切情狀，分別
    量處如主文所示之刑，並就戊○○部分定其應執行之刑，以
    資懲儆。被告丁○○所有玩具手槍1支、被告戊○○所有西
    瓜刀1支，雖係渠等供犯罪所用之物，惟均經丟棄，且於警
    方搜索時，未經扣案，渠等所稱業已丟棄，應可採信，為免
    將來執行困擾，爰不為沒收之宣告。
據上論斷，依刑事訴訟法第369條第1項前段、第364條、第299條
第1項前段、第300條，刑法第28條、第326條第1項、第330條第1
項、第55條、第47條第1項、第51條第1項第5款，判決如主文。
本案經檢察官江守權到庭執行職務。
中　　華　　民　　國　　96　　年　　 5　　月　　22　　日
                  刑事第一庭    審判長法　官  黃崑宗
                                      法　官  夏金郎
                                      法　官  王明宏
 以上正本證明與原本無異。
如不服本判決，應於收受本判決後十日內向本院提出上訴書狀。
其未敘述上訴理由者並得於提起上訴後十日內向本院補提理由書
狀（均須按他造當事人之人數附繕本）「切勿逕送上級法院」。
　　　　　　　　　　　　　　　　　　　書記官   黃全忠
中　　華　　民　　國　　96　　年　　5 　　月　　22　　日
附錄，本判決論罪科刑法條：
刑法第325條第1項：
意圖為自己或第三人不法之所有，而搶奪他人之動產者，處6月
以上5年以下有期徒刑。
刑法第326條第1項：
犯前條第1項之罪，而有第321條第1項各款情形之一者，處1年以
上7年以下有期徒刑。
刑法第330條第1項
犯強盜罪而有第321條第1項各款情形之一者，處7年以上有期徒
刑。
